【裁判字號】    99,抗,1196
【裁判日期】    991013
【裁判案由】    訴訟救助
【裁判全文】
臺灣高等法院民事裁定                  99年度抗字第1196號
抗  告  人  甲○○
上列抗告人因與相對人乙○○、丙○○間分割共有物等事件，聲
請訴訟救助，對於中華民國99年6 月18日臺灣板橋地方法院99年
度救字第23號裁定提起抗告，本院裁定如下：
    主  文
原裁定廢棄。
本件准予訴訟救助。
    理  由
一、抗告意旨略以：抗告人所有坐落高雄縣燕巢鄉○○○段19之
    1、98地號土地 (權利範圍1000分之333)，於民國 (下同)96
    年 5月間即遭法院查封而無法處分，應不計入可處分之資產
    ，故抗告人可處分之財產總額僅有新臺幣(下同)17,450元，
    合於受法律扶助者無資力認定標準第3條第2款規定。為此，
    提起抗告云云。
二、按法律扶助法第13條及第62條分別規定，無資力者，得申請
    法律扶助。經分會准予法律扶助之無資力者，其於訴訟程序
    中，向法院聲請訴訟救助時，應准予訴訟救助。但另有不符
    法律扶助事實之證明者，不在此限。同法第3 條並規定，本
    法所稱無資力者，係指符合社會救助法之低收入戶或其每月
    可處分之收入及可處分之資產低於一定標準者。前項所稱一
    定標準之認定辦法，由基金會定之。又財團法人法律扶助基
    金會受法律扶助者無資力認定標準（以下稱無資力認定標準
    ）第2條及第3條第1款至第3款，復對該無資力者定有其資格
    認定之標準。是法律扶助法所稱之「無資力者」，乃為民事
    訴訟法第107條第1項前段「無資力支出訴訟費用者」之特別
    規定，法院對於經財團法人法律扶助基金會准予法律扶助之
    無資力者，聲請訴訟救助時，於審查是否有法律扶助法第62
    條但書規定「另有不符法律扶助事實之證明」情形者，自應
    以該法所定無資力者之資格認定標準為據。而依無資力認定
    標準第3 條第1、2款關於無資力之標準，申請人如為住所地
    於臺北市、高雄市以外之臺灣省或其他地區之非單身戶，家
    庭人口為2 人者，全戶每月可處分之收入未超過22,000元，
    且可處分之資產在500,000 元以下；其應計算之家庭人口自
    第3人起，每增加1人，則全家每月可處分之總收入即增加1
    萬元為其計算標準。且其應計算之家庭人口數為3 人，可處
    分資產在50萬元以下；自第4 人起，平均每人可處分資產在
    15萬元以下。
三、經查，抗告人因與相對人間分割共有物等事件（原法院99年
    度訴字第392號 ），向法律扶助基金會台北分會申請法律扶
    助，經審核准予扶助，此有財團法人法律扶助基金會審查表
    、專用委任狀可稽（見原法院99年度板調字第7 號卷第14頁
    、原法院99年度板救字第1號卷第2頁)。 又依據抗告人之稅
    務電子閘門財產所得調件明細表及抗告人提出之土地登記謄
    本所示（見本院卷第7、8、14、15頁），抗告人名下固有坐
    落臺北縣板橋市○○段1204、 1204之1、1205號權利範圍各
    為3分之1之土地3筆、高雄縣燕巢鄉○○○段19之1號及98號
    權利範圍各1000分之333之土地2筆、 投資3筆計17,450元，
    惟上開5 筆土地均遭法院辦理查封登記在案，有土地登記謄
    本可稽(見原法院99年度板救字第1號卷第6至8頁、本院卷第
    7 頁)，依無資力認定標準第5條第3項第1款規定，得不計入
    可處分之資產，故抗告人可處分之資產僅為17,450元。且依
    抗告人申請法律基金會協助說明及其稅務電子閘門財產所得
    調件明細表(見原法院卷第5頁、本院卷第9頁及第13頁)所示
    ，可知抗告人97年度所得收入總額249,834元(包括薪資所得
    247,343元、股利所得2,491元)、 98年度所得收入總額215,
    104元 (包括薪資所得214,372元、股利所得732元)，其配偶
    邱筱鶯、 女兒王鈺方97年度薪資所得收入分別為2,785元、
    46,326元。是綜合上開事證，堪認與前開無資力認定標準第
    3條第2款規定相符，又無不符法律扶助事實之證明，依上開
    說明，自應准予訴訟救助。原法院裁定駁回抗告人本件訴訟
    救助之聲請，自有未洽。抗告意旨指摘原裁定不當，求予廢
    棄改判，為有理由。爰由本院予以廢棄，裁定如主文第2 項
    所示。
四、據上論結，本件抗告為有理由，爰裁定如主文。
中    華    民    國    99    年    10    月    13    日
                    民事第十四庭
                        審判長法  官  林恩山
                              法  官  陳雅玲
                              法  官  黃國忠
正本係照原本作成。
本裁定除以適用法規顯有錯誤為理由外，不得再抗告。如提起再
抗告，應於收受後10日內委任律師為代理人向本院提出再抗告狀
。並繳納再抗告費新台幣１千元。
中    華    民    國    99    年    10    月    15    日
                              書記官  陳明俐

司法院資訊處製作；財團法人民間司法改革基金會備份。
